【裁判字號】    92,上易,1728
【裁判日期】    921003
【裁判案由】    贓物
【裁判全文】
臺灣高等法院刑事判決                          九十二年度上易字第一七二八號
    上  訴  人  台灣板橋地方法院檢察署檢察官
    被      告  丙○○
右上訴人因贓物案件，不服臺灣板橋地方法院九十二年度易字第一二八一號，中華民
國九十二年五月八日第一審判決（起訴案號：臺灣板橋地方法院檢察署九十一年度偵
字第一六一一九號），提起上訴，本院判決如左：
    主  文
上訴駁回。
    理  由
一、公訴意旨略以：被告丙○○於民國九十一年七月二十三日起至同年八月十九日止
    ，在臺北縣永和市○○路五０巷一號二樓，明知甲○○交付之丁○○汽車駕照、
    健保卡各一張，賴昱延、賴昱辰之健保卡各一張、中興保全鑰匙一串；乙○○Ｂ
    Ｘ︱一四一六號自小客車行車執照、保險卡、健保卡ＡＳＮ︱一二八重機車行車
    執照各一張；保險卡二張、高雄第一科技大學服務證一張、日盛證券買賣交割卡
    一張、金融卡七張係甲○○（另案由臺灣板橋地方法院檢察署檢察官偵查，現通
    緝中）分別於九十一年七月二十三日二十二時、同年八月十九日下午十六時許，
    在臺北縣中和市○○路二八０號、臺北縣新店市○○路二四五號之六，竊得來路
    不明之贓物，竟基於不確定之收受贓物犯意予以收受。嗣於九十一年八月二十五
    日十三時三十分許，在臺北縣永和市○○路五０巷一號二樓，為警當場查獲。案
    經臺北縣政府警察局永和分局移送偵查，因認被告丙○○涉犯刑法第三百四十九
    條第一項之收受贓物罪嫌云云。
二、按犯罪事實應依證據認定之，無證據不得推定其犯罪事實，又不能證明被告犯罪
    者應諭知無罪之判決，刑事訴訟法第一百五十四條第二項及第三百零一條第一項
    分別定有明文。又刑事訴訟法上所謂認定事實之證據，係指足以認定被告確有犯
    罪行為之積極證據而言，該項證據自須適合於被告犯罪事實之認定，始得採為斷
    罪資料，事實之認定應憑證據，如未發現相當證據，或證據不足以證明，自不能
    以推測或擬制之方法，以為裁判之依據；次按認定不利於被告之事實，須依積極
    證據，茍積極之證據本身存有瑕疵而不足為不利於被告事實之認定，即應為有利
    於被告之認定，更不必有何有利之證據，而此用以證明犯罪事實之證據，猶須於
    通常一般人均不至於有所懷疑，堪予確信其已臻真實者，始得據以為有罪之認定
    ，倘其證明尚未達到此一程度，而有合理性之懷疑存在，致使無從為有罪之確信
    時，即應為無罪之判決；最高法院八十二年度臺上字第一六三號著有判決、同院
    七十六年度臺上字第四九八六號、三十年度上字第八一六號及最高法院二十九年
    上字第三一０五號、四十年臺上字第八六號亦分別著有判例可資參照。本件公訴
    人認為被告丙○○涉犯前揭收受贓物罪嫌，無非係以：(一)、被告丙○○曾經懷疑
    扣案物是甲○○偷來的，業據被告供明在卷；且被告與甲○○為同財共居夫妻，
    甲○○之職業行為除有分居不相往來外，被告非全然不知，依通常生活經驗法則
    ，上開被害人丁○○、賴昱延、賴昱辰及乙○○等物件，一看即可知非甲○○所
    有。(二)、上開贓物係在被告丙○○與甲○○於八十年十月二十六日結婚後，在臺
    北縣永和市○○路五０巷一號二樓同財共居之處所查獲等情，被告丙○○在主觀
    上應有不確定性收受贓物之犯行，等資為其論罪之依據。惟訊據被告丙○○則堅
    決否認有前揭收受贓物之犯行，辯稱：(一)、上開永和市○○路五０巷一號二樓是
    其丈夫甲○○與另一位女子之租屋處。其本人偶而會至上揭租屋處，而且其至前
    揭租屋處住也不到一個月；對於其丈夫之物品放置於何處其本人亦不清楚。其於
    經警查獲當日（即九十一年八月二十五日）其丈夫甲○○才離開上揭租屋處。前
    揭丁○○汽車駕照、健保卡各一張，賴昱延、賴昱辰之健保卡各一張、中興保全
    鑰匙一串；乙○○ＢＸ︱一四一六號自小客行車執照、保險卡、健保卡、ＡＳＮ
    ︱一二八重機車行車執照各一張；保險卡二張、高雄第一科技大學服務證一張、
    日盛證券買賣交割卡一張、金融卡七張等物品是放置在前開租屋處，而非放在桌
    上；並且是由警察搜索查獲。前揭經警查獲之物品，其丈夫甲○○並未交予其本
    人保管。(二)、其本人對於本案自始均不知情，並未收受上開贓物，等語。
三、本院經調查結果，認為被告無罪之理由：
  (一)、上揭永和市○○路五０巷一號二樓係證人甲○○與其一位綽號叫「小李」之友
      人共同向他人承租，已經承租約三個月，證人甲○○之妻即被告丙○○只知道
      其夫甲○○住於該處，惟並不知該處是何人承租。被告丙○○並未與甲○○本
      人住於前揭租屋處，只是偶而去找其夫甲○○等情，業據證人甲○○於本院審
      理時證稱明確（本院卷第三八頁、三九頁）。
  (二)、上開被害人丁○○汽車駕照、健保卡各一張，賴昱延、賴昱辰之健保卡各一張
      、中興保全鑰匙一串；乙○○ＢＸ︱一四一六號自小客行車執照、保險卡、健
      保卡、ＡＳＮ︱一二八重機車行車執照各一張；保險卡二張、高雄第一科技大
      學服務證一張、日盛證券買賣交割卡一張、金融卡七張等物品均是甲○○之友
      人綽號「小李」者拿回放在前揭租屋處之床下，並非甲○○所竊取；而且甲○○亦不知前開物品係其友人綽號「小李」所竊取。警察前去上揭租屋處時，甲○○正好外出不在；剛好甲○○之妻即被告丙○○至上開租屋處要找甲○○；
      嗣因甲○○因案被通緝，故警察便搜索前揭租屋處房間，才找到上開被害人丁○○、賴昱延、賴昱辰及乙○○等人失竊之物品；被告丙○○根本不知情；而
      且甲○○亦未將上揭被害人丁○○、賴昱延、賴昱辰及乙○○等人失竊之物品
      交予其妻即被告丙○○保管等情，復據證人甲○○於本院審理時證稱明確（本
      院卷第三九頁）。由證人甲○○前揭證詞可知，被告丙○○只是偶而至前揭租
      屋處找其夫甲○○，並未與甲○○共同住於前揭租屋處；況且被告丙○○亦不
      知有前揭被害人丁○○等人失竊之物品，而且亦未保管持有上揭失竊之物品，
      顯難依公訴人之指訴即遽論被告丙○○收受持有贓物罪責。由此可見被告丙○○辯稱其並不知情，亦不知為贓物一節堪予採信。
  (三)、證人即查獲本案之臺北縣警察局永和分局刑事組小隊長張志誠於原審審理時證
      稱：「（現場證件放何處？）桌上、衣櫥、小格式抽屜，現場只有一個小套房
      的空間，丙○○說是他先生甲○○（通緝中）所有。」；「（以何案移送丙○○？）竊盜、毒品，筆錄中她坦承吸食。」；「（對搜索扣押筆錄有何意見？
      提示並告以要旨）是當時查扣之情形沒錯」；「（如何證明查扣物品是蕭的？
      ）無法證明，因蕭的先生沒有到案。」；「（保平路是何人承租的？）無從確
      定，我沒有要求看租約，所以沒看過。」等語明確（原審卷第一四頁背面、一
      五頁）。由證人即前揭查獲之刑事組小隊長張志誠之上開證詞可知，前開被害
      人丁○○、賴昱延、賴昱辰及乙○○等人失竊之物品等證件係放置於前揭永和
      市○○路五０巷一號二樓租屋處之桌上、衣櫥、小格式抽屜等處，已如前述。
      而且前揭租屋處確係甲○○與其友人「小李」所共同承租一節，復據證人甲○○證稱明確，亦見前述。則由上開證人甲○○與張志誠二人之證詞可知，前揭
      被害人丁○○、賴昱延、賴昱辰及乙○○等人失竊之物品顯然並未在被告丙○○本人收受持有保管中至明。
  (四)、綜上調查，可見被告丙○○辯稱其並不知情，且未保管持有上揭被害人丁○○
      、賴昱延、賴昱辰及乙○○等人失竊之證件物品等情，應可採信。揆諸首揭說
      明，自難遽論被告以前開收受贓物罪責；此外又查無其他積極事證足認被告涉
      有何公訴人所指訴之本件贓物犯行，因不能證明被告犯罪，自應為其無罪之諭
      知。
四、對於檢察官上訴與原審判決之判斷：本件經調查結果，確實不能證明被告犯有收
    受贓物罪犯行，已見前述。原審經調查結果，認為公訴人在無確實證據下，僅以
    推測之詞遽認被告有由其夫交付而收受贓物情事，本諸刑事證據原則，因查無其
    他積極證據足認被告有公訴人所指收受贓物之犯行，因而諭知被告無罪，經核並
    無不合。檢察官上訴意旨略以：本件被告與甲○○結婚多年，共居小套房內，甲○○從事何業？該等贓物被告於經驗法則豈有不知係贓物之理？該等贓物為被告
    掌管之中，何以無收受贓物之犯意？原審未予傳訊甲○○，以明真實，據以判斷
    贓物犯意是否成立，顯具關鍵性之影響，原審未予調查？顯未盡調查之能事云云
    。惟查本件證人甲○○業已於本院到庭明確證稱，被告丙○○並未住於前揭租屋
    處，且不知前揭被害人丁○○、賴昱延、賴昱辰及乙○○等人失竊之證件，而且
    亦未保管收受持有前開失竊之物品等情綦詳，已如上述。可見檢察官前開上訴僅
    屬推測與懷疑之詞，其上訴顯無理由，應予駁回。
據上論斷，應依刑事訴訟法第三百六十八條，判決如主文。
本案經檢察官劉家芳到庭執行職務。
中      華      民      國    九十二    年      十      月      三      日
                              臺灣高等法院刑事第二十三庭
                                  審判長法  官  黃  瑞  華
                                        法  官  宋      祺
                                        法  官  陳  坤  地
右正本證明與原本無異。
不得上訴。
                                        書記官  陳  建  邦
中      華      民      國    九十三    年      二      月      四      日


司法院資訊處製作；財團法人民間司法改革基金會備份。
